臺灣苗栗地方法院民事簡易判決
109年度苗簡字第429號
原      告  陳滋新  
訴訟代理人  陳銘釗律師
被      告  陳弘權  
            陳弘猷  



            陳弘楹  

            陳弘忠  

            陳昭綸  

            陳凱文  


            陳弘政  

            陳滋英  
            陳弘鈞  
            陳滋蓉  
上四人共同
訴訟代理人  洪東邦  
上列當事人間請求分割共有物等事件，本院於民國110年9月28日
言詞辯論終結，判決如下：
　　主  文
兩造共有坐落苗栗縣○○鎮○○段000000地號土地及原告與被告陳弘
權、陳弘猷、陳弘楹、陳弘忠、陳昭綸、陳凱文共有如附表所示
之建物（含增建物），准予合併變價分割，所得價金由兩造按如
附表所示之應有部分比例分配。
訴訟費用由兩造按附表所示比例負擔。 
    事實及理由
壹、程序方面
    被告除陳弘政、陳滋英、陳弘鈞、陳滋蓉外，其餘被告經合
    法通知，均未於最後言詞辯論期日到場，核無民事訴訟法第
    386條各款所列情形，爰依原告之聲請，由其一造辯論而為
    判決。
貳、實體方面
一、原告主張：坐落苗栗縣○○鎮○○段000000地號土地（下稱系爭
    土地）及其上同段436建號建物（門牌號碼為苗栗縣○○鎮○○
    里00鄰○○00○00號，含附圖所示未辦保存登記之增建，即編
    號A部分、面積10.89平方公尺之屋頂突出物，下稱系爭房屋
    ，並與系爭土地合稱系爭房地），為兩造共有如附表所示。
    兩造就系爭房地並無不分割之協議，系爭房地依法並無不得
    分割之限制，亦無因物之使用目的而不能分割，而兩造就分
    割方法無法於起訴前達成協議，爰依法訴請裁判分割共有物
    。系爭房地以原物分割顯有困難，原告主張系爭房地均以變
    賣方法分割；又系爭房屋坐落於系爭土地上，倘分開變價由
    不同人分別標得房地，將來必然又衍生房地使用之紛爭且影
    響標售價格，為發揮系爭房地最大利用價值，並符合全體共
    有人之利益，請求就系爭房地合併為變價分割等語。並聲明
    ：兩造共有系爭土地及系爭房屋，應予合併變價分割，所得
    價金由兩造按如附表所示之應有部分比例分配。
二、被告方面：
（一）陳弘權、陳弘猷、陳弘政、陳滋英、陳弘鈞、陳滋蓉均表
      示：同意原告變價分割系爭房地之分割方案。
（二）其餘被告則未於言詞辯論期日到場，亦未提出書狀作任何
      聲明或陳述。
三、按各共有人，除法令另有規定外，得隨時請求分割共有物，
    但因物之使用目的不能分割或契約訂有不分割之期限者，不
    在此限；共有人部分相同之相鄰數不動產，各該不動產均具
    應有部分之共有人，經各不動產應有部分過半數共有人之同
    意，得適用前項規定，請求合併分割，民法第823條第1項、
    第824條第6項定有明文。經查，兩造分別為系爭房地之共有
    人，應有部分如附表所示，有系爭房地公務用登記謄本在卷
    可考（見本院卷第177-179頁），且未以契約訂有不分割之
    期限，本件查無因法令規定或因物之使用目的不能分割之情
    形，且被告人數眾多，起訴前無法達成協議，是原告自得訴
    請裁判分割。又系爭土地與系爭房屋係共有人部分相同之不
    動產，系爭房地均具應有部分之共有人即如附表編號1-7所
    示，已有陳弘權、陳弘猷、陳弘政、陳滋英、陳弘鈞、陳滋
    蓉及原告表示同意合併分割，堪認已有超過系爭房地應有部
    分過半數共有人之同意，原告自得請求合併分割系爭房地。
四、按共有物之分割，依共有人協議之方法行之，分割之方法不
    能協議決定，或於協議決定後因消滅時效完成經共有人拒絕
    履行者，法院得因任何共有人之請求，命為下列之分配：
    以原物分配於各共有人。但各共有人均受原物之分配顯有困
    難者，得將原物分配於部分共有人。原物分配顯有困難時
    ，得變賣共有物，以價金分配於各共有人；或以原物之一部
    分分配於各共有人，他部分變賣，以價金分配於各共有人，
    民法第824條第2項定有明文。經查：
 （一）系爭土地上有4層樓磚造鋼筋混凝土透天之系爭房屋，靠
       近北側及系爭房屋之門口有花圃，系爭房屋之屋齡約30
       年，屋內器械及大門均長期無人使用，室內有漏水，房
       屋整體為構造上獨立，並無分棟之其他建物，出入口僅
       前開大門可通往系爭房屋前寬約6公尺之私設道路，屋內
       僅有一廚房，但長期無人使用，大門電錶顯示停電，亦
       無其他電力，大門甚至未上鎖，靠近南側部分有增建，
       與建物使照謄本面積不符，材質均為鋼筋混凝土，分別
       於1、2、3樓為增建；4樓部分亦有原使照所無增建磚瓦
       屋頂之鋼筋混凝土地上物做為遮蔽樓梯所用等節，業經
       本院協同苗栗通霄地政事務所於109年9月3日、110年2月
       25日到場勘驗，並繪製系爭房屋與前開增建部分於附圖
       ，有本院勘驗筆錄及現場照片在卷可考（見本院卷第65-
       78頁、第311-319頁）。
（二）系爭土地係系爭房屋之基地，系爭房屋為4層樓之透天房
      屋，因僅有一獨棟部分，單一出入口，單一廚房、電錶，
      雖有如附圖所示A部分之增建物，但使用上或構造上均難
      以再行分割，而土地部分，如再採原物分割之方法，因共
      有人人數達11人，若採原物分割，必將使各共有人分得之
      部分面積過小，而無法取得系爭房屋足夠面積之基地，而
      勢必產生房地分離之問題，而衍生拆除系爭房屋之問題，
      將降低其於不動產市場之價值，足見系爭房地以原物分配
      予兩造，實有困難。又系爭房地以原來狀態進行拍賣，經
      良性公平競價之結果，各共有人能分配之金額增加，反較
      有利各共有人，且兩造或其他第三人參與競標，則取得之
      土地面積將更大，就當事人而言，能享受之利益更大，而
      系爭房地亦可發揮更大之經濟效用。
（三）若將系爭房地原物分配予部分共有人，則受原物分配者依
      民法第824條第3項之規定，對於未受分配或不能按其應有
      部分受分配之共有人，應予金錢補償，此牽涉分配意願，
      補償意願之問題，系爭房屋既長期荒廢，無人使用，本件
      訴訟迄今，已有原告、陳弘權、陳弘猷、陳弘政、陳滋英
      、陳弘鈞、陳滋蓉表示欲以變價分割，為分割系爭房地之
      方式，則已有系爭房地之共有人半數，及超過半數應有部
      分之共有人欲變價分割，而不願原物分配系爭房地，此時
      應尊重系爭房地之共有人意願。否則強行分配系爭房地於
      無取得意願之共有人，又強命其補償他人，亦損及多數共
      有人之利益，並不符合全體共有人之利益考量。又按變賣
      共有物時，除買受人為共有人外，共有人有依相同條件優
      先承買之權，有2人以上願優先承買者，以抽籤定之，民
      法第824條第7項定有明文。故兩造亦得依其對共有物之利
      用情形、在感情上或生活上是否有密不可分之依存關係，
      暨評估自身之資力等各項，決定是否參與競標或行使優先
      承買之權利，以單獨取得共有物之所有權。從而，本院審
      酌上情，因認系爭房地之分割，仍以變賣系爭房地，以價
      金分配兩造之方式為當。
五、綜上所述，原告依民法第823條規定請求分割系爭房地，以
    變價分割之方式分割系爭房屋，為有理由。
六、本件事證已臻明確，兩造其餘攻擊、防禦方法及未經援用之
    證據，經本院審酌後認對判決結果不生影響，爰不一一論列
    ，附此敘明。
七、按因共有物分割、經界或其他性質上類似之事件涉訟，由敗
    訴當事人負擔訴訟費用顯失公平者，法院得酌量情形，命勝
    訴之當事人負擔其一部，民事訴訟法第80條之1定有明文。
    本件係因分割共有物而涉訟，兩造之行為均可認按當時之訴
    訟程度，為伸張或防禦權利所必要，又分割共有物之訴，乃
    形式上形成之訴，法院不受當事人聲明分割方法之拘束，故
    實質上並無所謂何造勝訴、敗訴之問題，本院審酌兩造各自
    因本件分割訴訟所得之利益等情，認本件訴訟費用，應由兩
    造各以其原應有部分比例分擔，始為公平，附此敘明。 　
中　　華　　民　　國　　110 　年　　10　　月　　29　　日
                  苗栗簡易庭  法　官　何星磊
附表：
編號 共有人 各共有人之應有部分比例  訴訟費用負擔比例    坐落苗栗縣苑裡鎮房北段     779-12地號土地 436建號建物（門牌號碼：苗栗縣○○鎮○○里00鄰○○00○00號房屋，含附圖所示編號A部分、面積10.89平方公尺未辦保存登記之增建屋頂突出物）  1 原告 1/15 1/3 842/10000 2 陳弘權 1/6 1/6 1667/10000 3 陳弘猷 1/9 1/9 1111/10000 4 陳弘楹 1/9 1/9 1111/10000 5 陳弘忠 1/9 1/9 1111/10000 6 陳昭綸 1/12 1/12 833/10000 7 陳凱文 1/12 1/12 833/10000 8 陳弘政 1/15  623/10000 9 陳滋英 1/15  623/10000 10 陳弘鈞 1/15  623/10000 11 陳滋蓉 1/15  623/10000 
以上正本係照原本作成。
如對本判決上訴，須於判決送達後20日內向本院提出上訴狀（須
附繕本）。如委任律師提起上訴者，應一併繳納上訴審裁判費。
                              書記官  江秋靜
中　　華　　民　　國　　110 　年　　10　　月　　29　　日